【裁判字號】    92,上易,497
【裁判日期】    920703
【裁判案由】    過失傷害
【裁判全文】
臺灣高等法院臺中分院刑事判決                    九十二年度上易字第四九七號
    上  訴  人  臺灣南投地方法院檢察署檢察官
    被      告  丙○○
    選任辯護人  賴錦源律師
右上訴人因被告過失傷害案件，不服臺灣南投地方法院九十一年度易字第五五二號，
中華民國九十二年一月二十二日第一審判決（起訴案號：臺灣南投地方法院檢察署九
十一年度偵字第二０二三號），提起上訴，本院判決如左：
      主  文
上訴駁回。
      事  實
一、丙○○係南投縣名間鄉新光村虎坑巷六一號「永茂塗裝廠」員工，平日負責駕駛
    廠區內之移動式堆高機，屬從事業務之人。民國九十年十二月二十日上午十一時
    許，適有富馨沙發家具股份有限公司（下稱富馨公司）之員工丁○○載運該公司
    之貨物送至「永茂塗裝廠」。依富馨公司之規定，丁○○應自行負責將貨物卸下
    ，惟丁○○不自行卸貨，而要求丙○○替其卸貨，丙○○應丁○○之要求，乃駕
    駛堆高機，負責將丁○○所駕車輛上之貨物卸下，並由丁○○在現場指揮丙○○
    駕駛堆高機。丙○○原應注意駕駛堆高機裝卸貨物時，應淨空其移動空間，待其
    移動範圍內無其他人員在場時，始移動堆高機，以免貨物掉落砸傷他人，而於當
    時之狀況亦無不能注意之情事，竟疏未注意丁○○是否已處於安全之距離，恰其
    裝載於堆高機上之貨物掉落，而壓傷站立於旁之丁○○，致丁○○受有第五腰椎
    爆裂性骨折（原審判決誤為壓迫性骨折）、頭部外傷併腦震盪及頭皮割傷、顏面
    部裂傷及胸部挫傷等傷害。
二、案經丁○○訴請臺灣南投地方法院檢察署檢察官偵查起訴。
      理  由
一、訊據被告丙○○對於右揭犯罪事實坦白承認，核與告訴人丁○○指訴之情節大致
    相符，而告訴人受有上開傷害，亦有竹山秀傳醫院及國軍臺中總醫院附設民眾診
    療服務處出具之診斷證明書各一紙附卷可稽。按被告駕駛堆高機，將貨物從告訴
    人所駕車輛卸下，自應注意避免貨物掉落砸傷他人，而依當時之狀況亦無不能注
    意之情事，被告竟疏忽而未注意，其有過失甚明，再告訴人遭掉落之貨物壓到，
    受有上開之傷害，與被告之過失行為間具有相當因果關係，是被告上開過失傷害
    犯行，堪以認定，應依法論科。又依告訴人所屬之富馨公司之規定，告訴人應自
    行負責將貨物卸下等情，業據富馨公司之負責人陳富興於原審調查時證述明確；
    另告訴人於偵查中亦自承：「我在現場指揮丙○○駕駛堆高機」（見他字卷第二
    十七頁背面）。則告訴人自己未注意應站立於安全之距離指揮被告駕駛堆高機，
    其本身對於因被告之業務過失行為而受有上開傷害亦與有過失，然被告既有過失
    ，尚不能據以解免被告之刑事責任，附此說明。
二、核被告所為，係犯刑法第二百八十四條第二項前段之業務過失傷害罪。雖告訴人
    陳稱其因被告之過失，致受腰椎第五節爆裂性骨折，係屬難治之傷害，而認被告
    係犯同條項後段之業務過失重傷害罪云云。然查本件為告訴人診治前開第五腰椎
    爆裂性骨折之國軍臺中總醫院醫師乙○○於本院結稱：本件告訴人可能在事故發
    生當時就已經有爆裂性骨折，可能急診時沒有看出來，才叫病人回去休息，但告
    訴人回去後受不了，才又來到國軍臺中總醫院就診，腰椎壓迫性骨折與爆裂性骨
    折，都屬腰椎骨折，如僅腰椎第一區受傷，就屬壓迫性骨折，如加上第二區也受
    傷，就稱為爆裂性骨折；本件告訴人開完刀後，其雙腿之運動功能、平滑肌的功
    能都沒有問題，之後其回院看診時，有發現一根鋼釘斷了，當時曾建議其等腰椎
    骨頭長回去後，再一併拔取鋼釘，目前其就日常生活應該沒有不良影響，但如從
    事勞動工作，則無法搬重物；本件告訴人之腰椎骨折，應該可以治癒，不符合所
    謂重大不治或難治之情形，事後也應該沒有脊柱遺存顯著畸形或顯著運動障害情
    形等語，足見告訴人所受之傷，尚未達重大不治或難治之程度。至國軍臺中總醫
    院九十一年十月二十九日（九一）民查字第五五五八號函，固稱告訴人所受傷程
    度，在醫學上屬於難治之傷害，僅係該院當時對告訴人病情之判斷，然事後告訴
    人之主治醫師既於七個月餘後，依告訴人之病程發展，在本院結證如前所述，自
    應以前開證人於本院結證內容為可採。原審法院因認被告罪證明確，適用刑法第
    二百八十四條第二項前段、第四十一條第一項前段，罰金罰鍰提高標準條例第一
    條前段、第二條規定，審酌被告之過失程度、告訴人所受之傷害及其本身亦與有
    過失，被告事後坦承犯行、犯後態度良好，惟尚未與告訴人達成和解等一切情狀
    ，量處被告拘役三十日，並諭知易科罰金之折算標準。核其認事用法，並無違誤
    ，量刑亦堪稱允當，應予維持。檢察官上訴意旨援引告訴人前開陳述內容，指摘
    原判決不當，並無理由，應予駁回。
據上論斷，應依刑事訴訟法第三百六十八條，判決如主文。
本案經檢察官甲○○到庭執行職務。
中      華      民      國    九十二    年      七      月      三      日
                                   臺灣高等法院臺中分院刑事第六庭
                                         審判長法  官  李  文  雄
                                               法  官  陳  嘉  雄
                                               法  官  邱  顯  祥
右正本證明與原本無異。
不得上訴。
                                               書記官  陳  桂  芬
中      華      民      國    九十二     年      七       月     四     日
                                                                        Ａ


司法院資訊處製作；財團法人民間司法改革基金會備份。
